臺灣高等法院臺南分院刑事裁定
111年度毒抗字第251號
抗  告  人
即  被  告  陳義育
上列抗告人因聲請觀察勒戒案件，不服臺灣臺南地方法院111年
度毒聲字第197號民國111年3月2日裁定（111年度營毒偵字第34
號、110年度營毒偵字第320號、111年度聲觀字第131號），提起
抗告，本院裁定如下：
    主  文
抗告駁回。
    理  由
一、原裁定意旨略以：被告於民國（下同）110年10月28日、111
    年1月9日2次施用第二級毒品甲基安非他命犯行，業據被告
    於警詢及偵訊坦承不諱，且有臺南市政府衛生局濫用藥物尿
    液檢驗結果報告在卷可參（檢體名稱：110C030、111C004）
    ，被告此部分犯行堪予認定。又被告最近一次觀察勒戒執行
    完畢日期，係於102年1月21日執行完畢釋放，有被告前案紀
    錄表可參，被告於前開觀察、勒戒執行完畢釋放後，3年後
    再犯本件毒品危害防制條例第10條之罪，應依毒品危害防制
    條例第20條第3項、第1項，觀察勒戒處分執行條例第3條第1
    項等規定，令入勒戒處所觀察、勒戒，檢察官的聲請並無不
    合，應予准許。
二、被告經本院訊問後，抗告意旨為：伊從111年3月起開始從事
    養蝦工作，伊想要參加醫院的戒癮治療，伊其他涉嫌傷害罪
    、毀損罪的部分，可以和被害人和解，另外伊涉嫌製造毒品
    犯行，則屬無辜，均不影響其自行前往醫院戒癮治療，因此
    請求撤銷原審裁定，另為適法裁定。
三、經本院閱覽卷宗審核後，認為原審裁定內容均有卷內的證據
    可作憑據，所為的裁量決定亦與法律規定相符，並無違法不
    當之處。
四、被告雖然抗告主張：希望檢察官給伊「附戒癮治療條件之緩
    起訴處分」等語。然查：
  ⒈毒品危害防制條例第24條第1項，採行「觀察、勒戒」與「緩
    起訴之戒癮治療」並行之雙軌模式，並無「緩起訴之戒癮治
    療」應優先於「觀察、勒戒」的強制規定，但檢察官適用刑
    事訴訟法第253條之1第1項及第253條之2對被告為緩起訴處
    分時，另應「參酌刑法第57條所列事項及公共利益之維護」
    ，並「認以緩起訴為適當」者，始得為之。可認檢察官應以
    向法院聲請觀察、勒戒為原則，於例外符合上揭緩起訴處分
    之要件時，始得另為附命完成戒癮治療之緩起訴處分。而檢
    察官是否適用該規定對被告為緩起訴處分，自得本於上開規
    定及立法目的，妥為斟酌、裁量，始予決定。被告並非當然
    享有為附命完成戒癮治療之緩起訴處分之權利，被告縱提出
    該項聲請，亦僅在促請檢察官注意得否予以適用，檢察官並
    不受被告聲請之拘束。因此檢察官就此裁量權之行使苟無濫
    用或不當情形，自不得任意指為違法（最高法院103年度台
    上字第2464號判決意旨參照）。
　　109年7月15日修正施行的毒品危害防制條例對於施用毒品者
    ，雖較著重其「病患」性特質，較不側重其「犯罪」性質，
    並以「治療」疾病為出發點，而更確立「附命完成戒癮治療
    緩起訴」處分及「觀察、勒戒或強制戒治」雙軌治療模式，
    然上開基本立法架構並未改變，因此上開最高法院裁判的法
    理，仍有適用餘地。
  ⒉被告於緩起訴期間內，有左列情形之一者，檢察官得依職權
    撤銷原處分，繼續偵查或起訴：②緩起訴前，因故意犯他罪
    ，而在緩起訴期間內受有期徒刑以上刑之宣告者，刑事訴訟
    法第253-3條第1項第2款定有明文。其次，毒品危害防制條
    例第24條第4項授權法務部訂定，供全國檢察官辦案參考依
    循的毒品戒癮治療實施辦法及完成治療認定標準第2條第1款
    規定：「被告有下列情事之一時，不適合為附命完成戒癮治
    療之緩起訴處分。但無礙其完成戒癮治療之期程者，不在此
    限：①緩起訴處分前，因故意犯他罪，經檢察官提起公訴或
    判決有罪確定」。本案被告因於110年4月間涉嫌共同製造第
    三級毒品案件，業於111年4月9日經檢察官以111年度營偵字
    第239號等案件提起公訴，有該案起訴書在卷可參，加上被
    告於本院坦承其還有涉犯傷害罪、毀損罪、組織犯罪條例罪
    等語（本院卷第38頁），即已經符合上開不適合為附命完成
    戒癮治療之緩起訴處分要件，且如果被告日後遭到判處徒刑
    ，縱使先前給予的緩起訴處分亦應撤銷。因此，檢察官認為
    被告不適合為附完成戒癮治療的緩起訴處分，並無違法不當
    之處。
　⒊其次，被告上開於110年10月28日施用第二級毒品犯行遭查獲
    時，司法警察尚於其身上扣得甲基安非他命10包（檢驗後淨
    重合計24.273公克）及吸食器1組，有扣押物品清單、濫用
    藥物成品檢驗鑑定書（320號偵查卷第27頁、第38頁以下）
    ，被告於該案偵查中也坦承：該扣案毒品都是要用來吸時的
    （320號偵查卷第7頁反面），可見被告施用毒品的成癮性甚
    大。其次，被告110年10月28日、111年1月9日兩次施用毒品
    排放的尿液，經以氣相層析質譜確認檢驗結果，含有安非他
    命的代謝物濃度均高於4000ng/ml，含有甲基安非他命的代
    謝物濃度均高於4000ng/ml以上，有尿液檢驗報告2份在卷可
    參（320號偵查卷第25頁、第34號偵查卷第26頁），而安非
    他命的閾值大於500ng/ml；或者甲基安非他命的閾值大於50
    0ng/ml且安非他命的閾值大於100ng/ml，即可判定陽性（上
    開尿液檢驗報告備註欄參照），被告上開2次尿液排放第二
    級毒品甲基安非他命代謝物濃度甚高，對於毒品應有高度的
    依賴性及成癮性，甚難期待其能自行在外完成戒癮治療，實
    需藉由公權力介入、強制隔離被告接觸毒品的方式，方能協
    助被告戒毒。
五、綜上所述，原審法院依毒品危害防制條例第20條第1項規定
    ，裁定被告應送勒戒處所觀察勒戒，經核其認事用法，並無
    不合。抗告意旨以前開情詞指摘原裁定不當，為無理由，應
    予駁回。
六、依刑事訴訟法第412條，裁定如主文。
中　　華　　民　　國　　111 　年　　4 　　月　　21　　日
                  刑事第五庭    審判長法　官  蔡廷宜
                                      法　官  林坤志
                                      法　官  蔡川富
以上正本證明與原本無異。
不得再抗告。
　　　　　　　　　　　　　　　　　　　書記官  黃心怡
中　　華　　民　　國　　111 　年　　4 　　月　　21　　日